【裁判字號】    95,訴,154
【裁判日期】    950518
【裁判案由】    行使偽造文書等
【裁判全文】
臺灣花蓮地方法院刑事判決               95年度訴字第154號
公  訴  人  臺灣花蓮地方法院檢察署檢察官
被      告  甲○○
上列被告因行使偽造文書等案件，經檢察官提起公訴（95年度偵
字第1316號），經被告為有罪之陳述，本院合議庭裁定行簡式審
判程序，本院判決如下：
    主  文
甲○○連續行使偽造私文書，足以生損害於他人，處有期徒刑肆
月，如易科罰金，以參佰元折算壹日。緩刑貳年。
未扣案之復華銀行圓夢申請書上、中國商銀Hi-Q卡申請書上、「
魔力代償」申請書上、復華銀行所核發信用卡（卡號0000000000
000000）背面、中國商銀所核發信用卡（卡號0000000000000000
）背面，所偽造之「丙○○」署押各壹枚，共計伍枚，均沒收。
    事  實
一、甲○○基於盜刷信用卡以詐欺取財之概括犯意，意圖為自己
    不法所有及行使偽造私文書之概括犯意，利用其繼女丙○○
    寄送個人身分、護理師資料予其夫盧天福辦理貸款來清償欠
    款之機會，認有機可趁，竟擅自影印該等資料後，先於93年
    1 月13日，再佯以「丙○○」之名義，在不詳處所，向復華
    商業銀行股份有限公司（下稱復華銀行）之不詳姓名經辦人
    員，申辦復華銀行圓夢申請書上之申請人中文親筆簽名欄上
    ，偽簽上「丙○○」署押 1枚後，然後再將該申請書交給該
    經辦人員；另於93 年間5月間某日，再佯以「丙○○」之名
    義，在不詳處所，向中國國際商業銀行（下稱中國商銀）不
    詳姓名之經辦人員申辦信用卡，並在中國商銀Hi-Q卡申請書
    之正卡申請人親簽欄上，及「魔力代償」申請書之申請人簽
    名處，各偽簽上「丙○○」署押 1枚後，然後再將該等申請
    書交給該經辦人員，致各銀行均陷於錯誤，誤以為係丙○○
    本人申辦，而各核發該銀行所發行之0000000000000000（復
    華銀行）、0000000000000000號（中國商銀）信用卡各 1枚
    ，甲○○收受後，並隨即於該 2枚信用卡背面之空白簽名欄
    處，偽簽上「丙○○」之署押各1枚。之後，旋於附表1及 2
    所示時地，至財團法人聯合信用卡處理中心之特約商店（下
    稱特約商店）消費，佯稱為該信用卡持有人，行使交付該信
    用卡予各該特約商店人員在印錄機上刷卡辨識，經上開各該
    特約商店人員分別交付簽帳單後，甲○○在簽帳單上偽簽上
    「丙○○」之署押，以表示丙○○同意依據信用卡持卡人合
    約條件，按簽帳單之金額付款予發卡銀行而偽造簽帳單之私
    文書，分別持該上開不實之簽帳單（特約商店存根聯）行使
    交付予各該特約商店人員收執核對，由各該特約商店人員將
    簽帳單之客戶存根聯交予甲○○收執，致各該特約商店均陷
    於錯誤，允予簽帳消費，而交付如附表所示金額之物品及服
    務，復華銀行及中國商銀則誤認其係信用卡持卡人刷卡消費
    而代為墊付簽帳款，以此方法詐得如附表示所示等物，足以
    生損害於丙○○、各特約商店、財團法人聯合信用卡處理中
    心及復華銀行及中國商銀。嗣經丙○○接獲信用卡催繳單始
    知悉上情而報警查獲。
二、案經被害人丙○○訴請花蓮縣警察局吉安分局報請臺灣花蓮
    地方法院檢察署檢察官偵查起訴。
    事  實
一、上揭事實，業據被告甲○○於本院準備程序及審理時坦承不
    諱，核與被害人丙○○於警詢指述情節相符，並有中國商銀
    95年 3月10日（95）中卡字第0471號函及隨函檢附之Hi-Q卡
    申請書、「魔力代償」申請書、信用卡影本、信用卡消費明
    細及帳單及中國商銀卡號丙○○之消費明細各 1份，以及復
    華銀行95年 3月10日復信卡字第0950000456號函及隨函檢附
    之申請書、身分證、中央信託局中壢分局辦理機關團體員工
    福利存款計數憑證、壢新醫院員工在職證明書、護理師證書
    、戶籍謄本（以上均影本）、復華銀行信用卡交易明細、信
    用卡分期付款同意書各 1份附卷可資佐證，況上開申請書之
    「丙○○」及消費單據上字跡，亦核與被告在本院95年5月5
    日審理時所書「丙○○」字跡相比對，依肉眼辨視，確為同
    一人所書無訛，足徵被告之自白與事實相符，自得資為論罪
    之證據。是本件事證明確，被告犯行堪以認定，應予依法論
    科。
二、按在信用卡背面簽名欄簽名，單純自形式上觀察，即足以表
    示信用卡之簽名者於信用卡有效期間內有權使用該信用卡之
    辨識及證明，另信用卡簽帳單係以文字為一定之意思表示，
    持信用卡刷卡消費時，在簽帳單上簽署姓名，除表示已收受
    特約商店所交付之交易標的物或消費標的，並確認該筆消費
    之憑證，具有表示法律上權利義務關係之證明，故簽帳單性
    質上除與收據相同外，並且為信用卡發卡銀行依據此向簽帳
    人收款之憑證，故均屬刑法第 210條之私文書之一種。本件
    被告將所冒名申請之信用卡在背面上偽簽「丙○○」之簽名
    ，並持信用卡至特約商店佯以其為持卡人，而以「丙○○」
    其本人之署押偽造簽帳單，並持交特約商店行使，使特約商
    店陷於錯誤，而接受其消費或交付財物之行為，係犯刑法第
    216條、第210條之行使偽造私文書罪及同法第339條第1項之
    詐欺取財罪。被告又其偽造私文書之低度行為，為嗣後行使
    各該偽造私文書之高度行為所吸收，應僅論以行使偽造私文
    書罪。又查，被告先後持用信用卡於附表1、2所示時間、地
    多次簽帳購物、消費之行使偽造私文書、詐欺取財犯行，分
    別係時間緊接，各觸犯構成要件相同之罪名，顯係基於概括
    犯意反覆為之，為連續犯，均應依刑法第56條之規定各論以
    連續行使偽造私文書、連續詐欺取財各罪，並分別加重其刑
    。再查，被告所犯連續行使偽造私文書罪之目的，乃在於連
    續詐欺取財罪，應依刑法第55條牽連犯之規定，從較重之連
    續行使偽造私文書罪處斷。爰審酌被告犯罪之動機、目的、
    手段、生活狀況、智識程度、事後賠償中國商銀新臺幣90,0
    00 元，此有收據影本1紙可參，但尚未賠償其他被害人之損
    失，及犯罪後坦承犯行、頗具悔意等一切情狀，量處如主文
    所示之刑，並諭知易科罰金之折算標準。查被告前未曾受有
    期徒刑以上刑之宣告，此有臺灣高等法院被告前案紀錄表 1
    份在卷可查，其犯罪後已深知悔悟，故本院認被告經此教訓
    後，當知警惕，應無再犯之虞，因認其所宣告之刑，以暫不
    執行為適當，併予宣告緩刑2年，以勵來茲而啟自新。
三、被告於未扣案之系爭復華銀行圓夢申請書上之申請人中文親
    筆簽名欄、中國商銀Hi-Q卡申請書上之正卡申請人親簽欄、
    「魔力代償」申請書上之申請人簽名欄、被告於系爭二枚信
    用卡背面，所偽簽之「丙○○」署押各1枚，共計5枚，該等
    署押既然係被告所偽造之署名，不問屬於犯人與否，均應依
    刑法第219條之規定諭知沒收。而被告於附表 1、2所示之商
    店冒名偽簽之簽帳單，然查，既已逾該銀行保存期間，已不
    復存在，業有上開銀行 2函紙在卷可佐，而商店存根聯也業
    經被告提出於特約商店以交發卡銀行請款，故並非被告所有
    ，均無庸宣告沒收。
據上論斷，應依刑事訴訟法第273條之1第1項、第299條第 1項前
段，刑法第56條、第216條、第210條、第339條第1項、第55條、
第41條第2項、第74條第 1款、第219條，罰金罰鍰提高標準條例
第1條前段、第2條，判決如主文。
本案經檢察官乙○○到庭執行職務。
中    華    民    國    95    年    5     月    18    日
                        臺灣花蓮地方法院刑事第二庭
                            法    官    李  豫  雙
上列正本證明與原本無異。
如對本判決不服，應於送達後10日內，向本院提出上訴狀（應抄
附繕本）告訴人或被害人如對於本判決不服者，應具備理由請求
檢察官上訴，其上訴期間之計算係以檢察官收受判決正本之日期
為準。
                            書記官
中    華    民    國    95    年    5     月    22    日
附錄本判決論罪之法律條文：
中華民國刑法第216條：
行使第二百十條至第二百十五條之文書者，依偽造、變造文書或
登載不實事項或使登載不實事項之規定處斷。
中華民國刑法第210條：
偽造、變造私文書，足以生損害於公眾或他人者，處五年以下有
期徒刑。
中華民國刑法第339條：
意圖為自己或第三人不法之所有，以詐術使人將本人或第三人之
物交付者，處五年以下有期徒刑、拘役或科或併科一千元以下罰
金。
以前項方法得財產上不法之利益或使第三人得之者，亦同。
前二項之未遂犯罰之。
中華民國刑法第219條：
偽造之印章、印文或署押，不問屬於犯人與否，沒收之。


司法院資訊處製作；財團法人民間司法改革基金會備份。
